【裁判字號】    98,家聲,407
【裁判日期】    981130
【裁判案由】    聲請更改姓氏
【裁判全文】
臺灣臺南地方法院民事裁定             98年度家聲字第407號
聲  請  人  乙○○
相  對  人  甲○○
上列聲請人聲請更改姓氏事件，本院裁定如下：
    主  文
准聲請人之姓氏變更為母姓「魏」。
聲請程序費用新臺幣壹仟元由聲請人負擔。
    理  由
一、按有下列各款情形之一，且有事實足認子女之姓氏對其有不
    利之影響時，父母之一方或子女得請求法院宣告變更子女之
    姓氏為父姓或母姓：(一)父母離婚者。(二)父母之一方或雙方死
    亡者。(三)父母之一方或雙方生死不明滿三年者。(四)父母之一
    方曾有或現有未盡扶養義務滿二年者，民法第1059條第5項
    定有明文。
二、本件聲請意旨略以：聲請人之父親即相對人甲○○與母親丙
    ○○業於民國86年8月18日離婚。相對人於與聲請人之母親
    離婚前即會對聲請人及聲請人之母親施暴，致兩造親子關係
    不佳，嗣相對人與聲請人之母親離婚後，相對人即很少與聲
    請人往來聯絡，既使與聲請人在路上遇見，相對人亦當作不
    認識聲請人，相對人也未負擔過聲請人之扶養費用，聲請人
    均是由母親撫育成年，聲請人因認繼續從父姓「翁」對聲請
    人有不利之影響，爰依民法第1059條第5項第1款、第4款之
    規定，聲請變更姓氏為母姓「魏」等語。
三、查本件聲請人主張相對人即聲請人之父親甲○○與聲請人之
    母親丙○○業已於86年8月18日離婚，相對人於離婚前即會
    對聲請人及聲請人之母親施暴，與聲請人間親子關係不佳，
    嗣相對人與聲請人之母親離婚後，相對人即甚少與聲請人來
    往聯絡，與聲請人形同陌路，亦未再負擔聲請人之扶養費用
    ，聲請人均由聲請人之母親撫育成年之事實，業據聲請人提
    出戶籍謄本3件為證，且經證人即聲請人之母親丙○○證述
    綦詳（詳見98年11月25日訊問筆錄），堪信聲請人主張之前
    開事實為真實。本院依據上開調查結果，並審酌聲請人之父
    親甲○○、母親丙○○業已於86年8月18日離婚，且相對人
    與聲請人之母親離婚後，即幾未與聲請人有往來聯絡，聲請
    人雖從父姓，惟對自己之姓氏缺乏認同感，衡情可認聲請人
    如繼續從父姓對聲請人確有不利之影響，而有變更為從母姓
    「魏」之必要，故本件聲請人之聲請，為有理由，應予准許
    。
四、依非訟事件法第21條第2項、第24條第1項，民事訴訟法第78
    條，裁定如主文。
中    華    民    國    98    年    11    月    30    日
                  家事法庭    法  官  葉惠玲
以上正本係照原本作成
如對本裁定抗告，須於裁定送達後10日內向本院提出抗告狀（須
附繕本）。
中    華    民    國    98    年    11    月    30    日
                              書記官  謝麗首


司法院資訊處製作；財團法人民間司法改革基金會備份。
